# 【陈版】同一控制下合并+评估值下降时，会计如何处理

提问人：mituxiaoya 时间：2016-07-04 18:12:17
陈版，您好，
实务中遇到一个情况。集团下有一个壳公司A，去年购买了一个英国公司（当时此公司的评估值为 2 亿英镑），另外集团下属有一个投资平台公司（集团控股80%）。
现在集团想把这个A壳公司（含着英国公司）出售给投资平台公司（平台公司是以美元做账），平台公司对英国公司再次评估，评估值若为1.8亿英镑，这个差价要怎么处理？
陈老师，我理解对平台公司而言，这是一个同一控制下合并，长投应该直接等于A合并的净资产，然后出价与净资产的差异直接减少资本公积。但是A壳公司的合并报表的净资产非常小（直接等于A的股本 8 元），若按照同一控制下合并的原则，那平台公司的账务就会是长投 8 元， 现金减少1.8亿英镑，差价为减少资本公积。是这样吗？？感觉会计处理已经严重脱离了经济实质了，请问我的理解对吗？
第二个问题，假设现在的评估还是 2 亿英镑（与我集团购买时一样）。但由于英镑贬值了，对平台公司而言，他的本位币为美金，而英国公司评估值折算成美金后的价值已经下降了，平台公司可以把这部分美金的下降体现在商誉减值中吗？？
谢谢老师！

回答人：chenyiwei
1 、因为A公司有子公司，需编制合并报表，所以作为同一控制下合并账务处理基础的“账面价值”应为A公司合并报表层面的“归属母公司股东的净资产”份额。长期股权投资成本为合并日A的合并报表层面归属于母公司股东的净资产的账面价值，与收购价款之间的差额调整权益。 2 、应考虑英镑贬值是否表明该英国公司产生未来现金流的能力受到了重大的不利影响，据此考虑是否需计提商誉减值准备，不建议仅仅依据汇率变动因素考虑商誉减值问题。

提问人：mituxiaoya 时间：2016-07-05 09:53:42
老师，
A是一个壳公司，当时也是为了收购英国公司而设的，A 合并的归属于母公司净资产是个负数，那平台公司的长投只能是 0 了，而整个售价1.8亿英镑都必须调减权益了是吗？但是平台公司目前也是一个壳公司，平台公司的权益也只有 1 美金的股本，这1.8亿的权益调减，也没有科目可以冲啊？有点想不通，麻烦老师指点。
第二个问题，如果该英国公司的英镑估值是没有变化的，但由于平台公司是美金本位币，平台公司一直强调说，如果估值报告币种换做美金，该英国公司的美金价值已经下降了（虽然是由于汇率原因），所以平台公司据此要求商誉做减值，平台公司一直强调的是该英国公司的价值必须以美金来衡量，而美金价值下降了，就是减值，这个理解对吗？
谢谢老师

回答人：chenyiwei
1 、该差额1.8亿英镑只能调整权益。如果资本公积和盈余公积都没有，那就只能冲减未分配利润。 2 、不恰当。商誉本身也是被购买方（该英国公司）资产的一部分，因此是否发生减值应根据该英国公司的记帐本位币金额判断。